【裁判字號】    90,上易,3670
【裁判日期】    901231
【裁判案由】    傷害
【裁判全文】
臺灣高等法院刑事判決                            九十年度上易字第三六七０號
    上  訴  人
    即  被  告  乙○○
    選任辯護人  任鳴鉅
右上訴人因傷害案件，不服臺灣基隆地方法院九十年度易字第四五二號，中華民國九
十年九月六日第一審判決（起訴案號：臺灣基隆地方法院檢察署九十年度偵字第一五
三六號）提起上訴，本院判決如左：
    主  文
原判決撤銷。
乙○○無罪。
    理  由
一、公訴意旨略以：乙○○與甲○○○係鄰居，民國九十年一月二十三日晚上十一時
    許，甲○○○之子白正雄與白正龍二人在基隆市○○區○○路二十四號乙○○之
    住處，因停車細故與乙○○發生爭執（白正雄、白正龍傷害部分，另經原審判決
    確定）。甲○○○知悉上情後，隨即與其公公白福來前往上址勸架，甲○○○到
    達後，將白正雄抱住欲阻止其毆打乙○○，詎乙○○竟另起犯意，基於傷害之故
    意，自背部毆打甲○○○，使其受有頭部鈍傷、左腰挫傷、左足踝挫傷、左肩挫
    傷、頭皮血種五×五公分及下巴三公分擦傷等傷害，因認被告乙○○涉有刑法第
    二百七十七條第一項之傷害罪嫌云云。
二、訊據被告乙○○固坦承於九十年一月二十三日晚上，在上開時、地與告訴人之子
    白正雄及白正龍兄弟發生衝突，惟堅決否認有何傷害告訴人之犯行，辯稱伊當時
    被打到無法還擊，怎可能自背後毆打告訴人甲○○○成傷等語。
三、檢察官認定被告涉有傷害之犯行，係以告訴人於檢察官訊問時之指訴，並有基隆
    長庚醫院診斷證明書附卷可稽，且由告訴人所受傷害程度非輕，受傷部位及於全
    身，而依告訴人及被告所述，案發當時又僅告訴人、告訴人之子、公公及被告四
    人在場等情綜合觀之，足認告訴人所受之傷害係遭被告故意毆打所致為其論據。
四、按犯罪事實應依證據認定之，無證據不得推定其犯罪事實；又不能證明被告犯罪
    者，應諭知被告無罪之判決，刑事訴訟法第一百五十四條、第三百零一條第一項
    分別定有明文；又認定不利於被告之事實，須依積極證據，苟積極證據不足為不
    利於被告事實之認定時，即應為有利於被告之認定，更不必有何有利之證據。而
    此所謂之證據，須確能為被告有罪之證明，而無瑕疵可指者，始足當之；其為訴
    訟上之證明，則須至任何之一般人均認其為真正，而無所懷疑之程度，最高法院
    三十年度上字第八一六號、六十九年度台上字第四九一三號、七十六年度台上字
    第四九八六號判例可資參酌。經查：
  (一)、依本院向臺灣基隆地方法院調取被告乙○○對告訴人之子白正雄、白正龍二人
      提起傷害告訴案件之資料，白正雄、白正龍二人於警訊及偵審中，均未提及案
      發當時其母親（即本案之告訴人）甲○○○遭被告乙○○毆打情事，於九十年
      二月二十四日基隆市警察局第四分局偵訊時，白正雄供稱：「（當時有何人在
      場？）有我及乙○○和我爺爺、我父母及左右鄰居」「本來我與乙○○爭吵互
      相推拉，後來我爺爺下來要拉我上去，結果他人跌倒在地，乙○○起來時要用
      腳踢我，沒踢到卻踢到我爺爺，致我爺爺手部受傷流血，我才氣起來毆打他」
      ；白正龍亦供稱：「我是我大嫂按對講機告訴我白正雄在樓下與人爭吵，我趕
      緊下樓並看見我爺爺倒在地上，身上有血，我即將乙○○推開，把我爺爺扶起
      來」等語可資參酌，查白正雄、白正龍二人與告訴人情為至親，苟被告於斯時
      有毆打告訴人之情事，自無隻字片語未提及之理，是告訴人之指訴即值存疑。
  (二)、又據證人即到現場處理之警員丙○○先後到庭證稱：
    １、偵查中稱：「…我過去時白福來已經送到醫院，我去時，他們未再爭吵，…
        當時與乙○○打架的人已經離開，我有問甲○○○為何如此，他告訴我當初
        他要去勸架，並且說隔壁不講理，而且他叫他兒子先離開，他怕他們再起爭
        執，後來我到醫院問白福來，他說他當時要去勸架，至於他如何受傷，他也
        不知道」（臺灣基隆地方法院檢察署九十年度偵字第一五三六號卷第二十五
        頁參照）。
    ２、本院審理中稱：「（現場情形如何？）我到時他們已經沒有在打架，但現場
        很混亂，服飾店有被砸毀的情形，很多人圍在旁邊觀看，乙○○坐在店裡，
        甲○○○站在屋外，相隔約十公尺左右，我進去店裡看乙○○，發現他頭部
        受傷，地上也有血跡，我就叫他去醫院驗傷，現場有人說白福來受傷已被送
        醫急救，我就去醫院看他，並問他如何受傷，他說他是進去勸架，結果被打
        倒在地，但不清楚是被誰打到的」「（甲○○○有無受傷？）沒有」「（當
        時服飾店內有哪些人？）乙○○和他的家人」「（白正雄有無在場？）他站
        在屋外」「（甲○○○有無向你表示被打受傷？）沒有，她只說是鄰居間吵
        架」（本院九十年十一月二十八日訊問筆錄參照）。
    ３、依上所述，當時告訴人並未向到場處理之警員表示自己遭被告打傷，若告訴
        人遭被告毆打受有前揭所述之傷勢，何以警員並未察覺，而告訴人本人亦未
        向警員表明，告訴人何以於案發現場隱瞞自己受傷之情由，而於數月始至檢
        察署告訴被告傷害？衡情未合，自屬存疑。
  (三)、再依告訴人驗傷之結果，其受有頭部鈍傷、左腰挫傷、左足踝挫傷、左肩挫傷
      、頭皮血種五×五公分及下巴三公分擦傷等傷害，而告訴人陳稱是被告趁伊勸
      架抱住白正雄時，從伊後面攻擊，致使伊受此傷害，其歷次陳述如下：
    １、偵查中稱：「…我也在場拉我兒子，不讓他跟對方打架，結果乙○○也從後
        面一直打我，…」「我拉住我兒子白正雄並且抱住他，他就從我的背後打我
        ，使我昏倒在地，他在他的店裡打我的」（臺灣基隆地方法院檢察署九十年
        度偵字第一五三六號卷第四、十二、十三頁參照）。
    ２、原審審理時稱：「…我看見被告和我兒子在吵架，我乃由後面抱住我兒子…
        被告還從我後面打我，我不知他當時拿什麼東西打我，被告打我頭部及背部
        好幾下，…」（原審卷第十三頁參照）。
    ３、本院審理時稱：「…我進去抱住我兒子白正雄，…當時我是正面抱住白正雄
        ，背對著乙○○，他就利用機會毆打我的頭部，…」（本院九十年十一月九
        日訊問筆錄參照）。
    ４、依告訴人前開陳述，若被告是從告訴人之背後毆打其頭及背部，何以會造成
        告訴人左腰、左足踝、左肩之挫傷及下巴之擦傷？更何以會造成告訴人全身
        之左半邊受傷，而非如告訴人指訴之局部傷勢？是以，依據告訴人所提診斷
        證明書記載之診斷結果及告訴人於偵審中陳述被毆打情形觀之，顯與常理不
        符，不足採信。
五、綜上所述，於被告向臺灣基隆地方法院檢察署對白正雄、白正龍二人提出傷害告
    訴，白正雄、白正龍二人處於不利之地位，如被告於當時有毆打其母即告訴人甲
    ○○○，何以其二人及告訴人於該告訴中隻字未提及被告對告訴人之傷害行為；
    而證人即據報到現場處理之警員丙○○亦陳稱，當時並未看見告訴人有受傷，告
    訴人亦未向其表示遭被告毆打等；且告訴人所執之長庚紀念醫院甲種診斷證明書
    一紙所示者，與告訴人陳述遭被告毆打之情形，客觀上亦屬不合，即無可信，尚
    不得而僅依該診斷證明書即證明係被告傷害所致，而資為被告犯行之證據，並據
    為論罪之基礎。
六、原審未予詳為勾稽，逕以告訴人之指訴及其提出之長庚紀念醫院甲種診斷證明書
    一紙，即認定被告涉犯刑法第二百七十七條第一項之傷害罪，其認事用法即有未
    洽，被告上訴意旨指摘及此，即有理由，爰由本院撤銷改判，並為被告無罪之諭
    知。
據上論斷，應依刑事訴訟法第三百六十九條第一項前段、第三百六十四條、第三百零
一條第一項前段，判決如主文。
本案經檢察官沈世箴到庭執行職務。
中      華      民      國      九十      年    十二    月    三十一    日
                              臺灣高等法院刑事第二十一庭
                                  審判長法  官  葉  騰  瑞
                                        法  官  莊  明  彰
                                        法  官  黃  國  忠
右正本證明與原本無異。
不得上訴。
                                        書記官  劉  貞  達
中      華      民      國      九十      年    十二    月    三十一    日


司法院資訊處製作；財團法人民間司法改革基金會備份。
